---
title: "Visualización de Datos - PEC2"
author: "Jinni Li"
date: "2024-14-11"
output:
  html_document:
    toc: yes
always_allow_html: true
---

```{r setup, include=FALSE}
knitr::opts_chunk$set(echo = TRUE)
```

### 0. Base de datos

El conjunto de datos utilizado para este análisis proviene del repositorio de Machine Learning de la Universidad de California en Irvine. Está compuesto por 2018 observaciones, cada una correspondiente a un distrito diferente de los Estados Unidos. Aunque el dataset original contiene 125 variables independientes, para este proyecto de visualización de datos se utilizarán únicamente 3 variables claves:

-   states: los estados de Estados Unidos representados en el conjunto de datos.

-   medIncome: el ingreso medio por hogar en cada distrito.

-   PctUnemployed: el porcentaje de personas mayores de 16 años que forman parte de la fuerza laboral y están desempleadas.

La selección de estas variables permite explorar y visualizar aspectos socioeconómicos esenciales de los distritos estadounidenses, centrándose en la relación entre el ingreso medio y el desempleo en los distintos estados.

#### 0.1 Preparación de datos

Primero cargamos todas las librerías que vamos a necesitar para ejecutar el archivo.

```{r}
library(ggplot2)
library(maps)
library(usmap)
library(plotly)   # Para el gauge plot
library(ggdist)
library(sf)
library(tidyverse)
```

Importamos la base de datos y examinamos la distribución de cada variable

```{r}
# Leer el archivo
x = read.csv("./crime.csv")
x <- select(x, state, ViolentCrimesPerPop, medIncome,PctUnemployed, )
summary(x)
```
Quitamos las variables missings.

```{r}
x <- na.omit(x)
head(x)
```

### 1. Choropleth Map - `ViolentCrimesPerPop` por estados


```{r}
# Crear el resumen de crímenes violentos promedio por estado en `state_summary`
state_summary <- x %>%
  group_by(state) %>%
  summarize(ViolentCrimesPerPop = mean(ViolentCrimesPerPop, na.rm = TRUE))

# Convertir los nombres de estado en minúsculas para coincidir con los datas de la librería map
state_summary <- state_summary %>%
  mutate(state = tolower(state))

# Crear un diccionario de abreviaturas y nombres completos de estados
state_names <- data.frame(
  state = tolower(state.abb),       
  state_full = tolower(state.name)   
)

# Unir `state_summary` con los nombres completos de los estados
state_summary <- left_join(state_summary, state_names, by = "state")

# Cargar datos del mapa de estados
states_map <- map_data("state")

# Unir los datos del mapa con `state_summary` usando el nombre completo del estado
choropleth_data <- left_join(states_map, state_summary, by = c("region" = "state_full"))

# Crear el mapa de coropletas
ggplot(choropleth_data, aes(long, lat, group = group, fill = ViolentCrimesPerPop)) +
  geom_polygon(color = "white") +
  coord_fixed(1.3) +
  scale_fill_viridis_c(option = "plasma", na.value = "gray") +
  labs(title = "Crímenes Violentos por Población por Estado",
       fill = "Crímenes Violentos") +
  theme_minimal()
```

### 2. Gauge Diagram - `PctUnemployed` en Nueva York

Como Gauge solamente permite estudia una variable, creo que sería interesante estudiar el ration de desempleo del capital de EUA y mirar donde está situado a nivel de todo el país teniendo encuenta que el promedio de EEUU de desempleo es 6.045%

```{r}
# Filtrar el dataset para obtener el valor promedio de desempleo en Nueva York
ny_unemployment <- x %>%
  filter(state == "NY") %>%
  summarize(PctUnemployed = mean(PctUnemployed, na.rm = TRUE)) %>%
  pull(PctUnemployed) # Extraer el valor de la columna

# Crear el Gauge Diagram para el desempleo en Nueva York
fig <- plot_ly(
  domain = list(x = c(0, 1), y = c(0, 1)),
  value = ny_unemployment,
  title = list(text = "Porcentaje de Desempleo en Nueva York"),
  type = "indicator",
  mode = "gauge+number",
  gauge = list(
    axis = list(
      range = list(0, 35),                  # Cambiar el rango a 0 - 28
      tickvals = c(0, 7, 14, 21, 28,35),       # Especificar los valores de las marcas en intervalos de 7
      ticktext = c("0", "7", "14", "21", "28", "35") # Etiquetas para cada marca
    ), 
    steps = list(
      list(range = c(0, 7), color = "lightgray"),
      list(range = c(7, 14), color = "gray"),
      list(range = c(14, 21), color = "lightblue"),
      list(range = c(21, 28), color = "blue"),
      list(range = c(28, 35), color = "darkblue")
    ),
    threshold = list(
      line = list(color = "red", width = 4),
      thickness = 0.75,
      value = ny_unemployment
    )
  )
)

# Mostrar el gráfico
fig

```

Como se observa en la gráfica, NY supera el promedio del país y parece estar bien situado si comparamos con el resto del país, ya se se encuentra situado en la 2a franja con el porcentaje más bajo.

### 3. Rain Cloud Plot - `medIncome` en Nueva York

Con el resultado anterior, sabemos que en Nueva York más del 92% de los habitantes tienen trabajo en el momento que se coleccionó estos datos. Ahora, estudiamos el ingreso por household para Nueva York y vemos si la riqueza esta equitativamente repartida en el estado

```{r}
# Filtrar por Nueva York
subset_data <- x %>%
  filter(state %in% c("NY"))

# Crear el Rain Cloud Plot
ggplot(subset_data, aes(x = state, y = medIncome, fill = state)) +
  ggdist::stat_halfeye(
    adjust = .5, width = .6, .width = 0, justification = -.2, point_colour = NA
  ) +
  geom_boxplot(
    width = .12, outlier.shape = NA, alpha = 0.3
  ) +
  ggdist::geom_dots(
    aes(fill = state), binwidth = 200, dotsize = .7, color = "black"
  ) +
  labs(title = "Distribución de Ingreso Medio por Estado", x = "Estado", y = "Ingreso Medio") +
  theme_minimal()
```

Como era de esperar, la distribución de Ingreso medio por household está muy sesgado negativamente. Se puede observar que la mayoría (>50%) tienen el ingreso por debajo de 30k$ Y solamente hay unos pocos que ingresan más de 30k, el máximo se situa en 70k\$, casi el triple del promedio. 